臺灣高等法院刑事判決　　　　　　　　94年度上訴字第3492號
上　訴　人　臺灣臺北地方法院檢察署檢察官
被　　　告　丙○○
　　　　　　　　　　原住臺北市○○街583巷21號
上列上訴人因被告竊盜案件，不服臺灣臺北地方法院94年度易字
第1058號，中華民國94年9 月30日第一審判決（起訴案號：臺灣
臺北地方法院檢察署94年度偵字第2165號），提起上訴，本院判
決如下：
    主  文
上訴駁回。
    事  實
一、丙○○曾於民國（下同）89年間，因施用毒品案件，經臺灣
    臺北地方法院以90年度訴字第396 號判決判處有期徒刑八月
    ，嗣經本院以90年度上訴字第2826號駁回上訴確定，而於92
    年3 月14日縮短刑期執行完畢。猶不知悔改，復基於意圖為
    自己不法所有之概括犯意，連續於下列時間、地點，利用他
    人不注意之際，伺機竊取他人財物：
（一）94年1 月6 日晚間8 時許，在臺北市○○區○○路3 段臺
      北市立體育場內，竊取丁○○所有之綠色側背包一個，內
      有重型機車駕照、健保卡、郵局金融卡、現金新臺幣（下
      同）一百五十元、鑰匙一把（三支）等物。
（二）94年1 月9 日晚間8 時許，在臺北市松山區○○○路5 號
      臺北市立體育場籃球館內竊取乙○○所有之背包一個，內
      有重型機車駕照、汽車駕照、身分證、機車行照、現金五
      千元、運動服二套、行動電話NOKIA6100型（含門號00000
      00000 號）一支等物。
（三）94年1 月15日下午1 時許，在臺北市大安區○○○路○ 段
      國父紀念館內，竊取戊○○所有之側背包一個，內有身分
      證、學生證、中國信託金融卡、現金二千元、行動電話
      SANYO牌J100 型一支（含門號0000000000號）等物。
（四）94年1 月19日下午3 時許，在臺北市○○區○○路3 段旁
      籃球體育場內，竊取甲○○所有之黑色背包一個，內有身
      分證、重型機車駕照、黑色皮夾一個及行動電話PANTECH
      牌（含門號0000000000號）一支等物。
　　嗣於94年1 月19日下午6 時50分許，在臺北市松山區市○○
    道○ 段115 號5 樓住處，為警持法院核發之搜索票執行搜索
    時當場查獲，並扣得前述之丁○○所有之重型機車駕照、鑰
    匙三支；乙○○所有的重型機車駕照、運動服二套；戊○○
    所有的學生證、中國信託金融卡及身分證；甲○○所有之黑
    色背包及皮夾各一個、身分證、重型機車駕照及PANTECH 牌
    手機一支（均已發還所有權人），始悉上情。
二、案經臺北市政府警察局松山分局報請臺灣臺北地方法院檢察
    署檢察官偵查起訴。
    理  由
一、上揭連續竊盜之事實，業據被告丙○○於警詢及偵審時均坦
    承不諱，核與被害人丁○○、乙○○、戊○○及甲○○指訴
    之情節相符，並有被害人丁○○、戊○○及甲○○所分別出
    具之失竊報告及贓物認領保管收據各一紙、被害人乙○○所
    出具之贓物認領保管收據一紙、以及扣案物品照片附卷可憑
    ，是被告之自白與事實相符，其犯行洵堪認定，應依法論科
    。
二、核被告所為，係犯刑法第320 條第1 項之竊盜罪。其先後四
    次竊盜犯行，時間緊接，所犯構成犯罪要件相同之罪名，顯
    係基於概括犯意為之，為連續犯，應依刑法第56條之規定加
    重其刑。又被告有如事實欄所載之論罪科刑執行情形，有本
    院被告前案紀錄表一紙附卷可稽，其受有期徒刑之執行完畢
    ，於五年以內再犯本件有期徒刑之罪，為累犯，應依法遞加
    重其刑。又按刑法上之常業犯，係以犯罪行為為生活之職業
    ，恃之以維生，常業犯就其犯意而言，係以同一犯罪行為恃
    以維生之意思，反覆為之，具有同一不變犯意之連續性。就
    其犯罪行為客體內涵觀察，客觀上必須具有相當時間之連續
    性及可確定性，足以為生活之職業。因之對於客觀上以偶發
    、短暫性未具有相當時間延續性及可能性之事件，作為犯罪
    行為客體內涵者，因犯罪行為客體內涵客觀上不具延續性及
    可確定性，既不足以為生活之職業，自不足恃之維生，而不
    能論以常業犯（最高法院93年度台上字第2752號判決亦同此
    意旨），查被告雖於94年1 月6 日至同年月19日間連續行竊
    四次，惟其為本案竊盜行為以前，並無竊盜前科紀錄，有本
    院被告前案紀錄表附卷可佐，被告當時係因失業，且又與家
    人不和，一時生活陷入困頓始犯本案，但仍繼續在找尋工作
    ，且於同年1 月底找到工作後，就沒有想要再行竊之情，此
    經被告於原審審理時供明在卷，則被告僅是因一時經濟困難
    ，始起意為本案犯行，但仍繼續在求職，找到工作後即未再
    行竊，應屬客觀上短暫性未具有相當時間延續性及可能性之
    事件，揆諸前揭說明，自難認為被告係以行竊為謀生之職業
    ，檢察官於原審準備程序及審理時將起訴法條變更為刑法第
    322條之常業竊盜罪，尚有未洽，本件起訴法條應予變更，
    應附此敘明。
三、臺灣臺北地方法院檢察署移送併辦意旨（94年度偵字第1900
    4 號）略以：被告於94年7 月14日19時30分許，在臺北市○○○路133 號之松山煙廠內，乘己○○不注意之際，竊取己○○置於籃球架旁之皮包，內有學生證、機車行照等物，因
    認被告連續犯有刑法第320 條第1 項之竊盜罪云云。惟訊據
    被告堅詞否認有該次竊盜犯行，辯稱伊於94年1 月底找到工
    作後，就沒有想要再行竊之意，該皮包係伊拾得等語。經查
    ，被告雖被查獲持有被害人己○○前揭皮包等物，然被告持
    有他人之物之原因或有多端，除竊盜而得之外，亦有可能確
    係拾得他人所遺失之物，本件除被害人之指訴外，並無任何
    現場目擊證人出面指證被告，且被害人之證詞至多僅能證明
    其確有遺失上揭物品，基於「罪疑利益歸於被告」之原則，
    尚難因被告持有前開皮包等物即遽認其有竊盜行為，且本件
    失竊時間為94年7月14日距前揭論罪科刑部分之犯罪時間，
    相距已有半年之久，能否認與本案前述論罪科刑部分出於同
    一之概括犯意，亦非無疑。是本院認檢察官移送併辦部分與
    前揭論罪科刑部分並無裁判上一罪之關係，應退由檢察官另
    為適法之處理，亦併此敘明。
四、原審認被告罪證明確，因而依刑法第56條、第320 條第1 項
    、第47條，罰金罰鍰提高標準條例第1 條前段之規定，並審
    酌被告不思以正途取財，對被害人所造成之損害不輕，惟犯
    罪後坦承犯行，態度尚稱良好，部分犯罪所得業已發還被害
    人，及其犯罪之目的、動機、智識程度等一切情狀，量處被
    告有期徒刑十月，並認前揭併案部分，與本案論罪科刑部分
    並無連續犯之裁判上一罪關係等情。其認事用法，並無違誤
    ，量刑亦稱妥適，檢察官上訴意旨，仍認被告另犯前揭併案
    部分竊盜犯行，原審未予斟酌審判，難認允妥，指摘原判決
    不當，並無理由，應駁回之。
據上論斷，應依刑事訴訟法第368 條，判決如主文。
本案經檢察官沈世箴到庭執行職務。
中　　華　　民　　國　　94　　年　　12　　月　　15　　日
　　　　　　　　　刑事第十九庭審判長法　官  葉騰瑞
　　　　　　　　　　　　　　　　    法　官  黃俊明
　　　　　　　 　 　　　　　　　　　法　官  謝靜恒
以上正本證明與原本無異。
不得上訴。
                                    書記官  魏淑娟
中　　華　　民　　國　　94　　年　　12　　月　　15　　日
附錄：本案論罪科刑法條全文
刑法第320條第1項：
意圖為自己或第三人不法之所有，而竊取他人之動產者，為竊盜
罪，處五年以下有期徒刑、拘役或五百元以下罰金。
